臺灣橋頭地方法院刑事判決　　　　　　　110年度訴字第140號
公　訴　人　臺灣橋頭地方檢察署檢察官
被　　　告　何星瑋



　　　　　　顏琬琪



上列被告因傷害案件，經檢察官提起公訴（109 年度偵字第7281
號、110 年度偵字第642 號），本院判決如下：
    主  文
何星瑋、顏琬琪均犯傷害罪，各處拘役貳拾日，如易科罰金，均
以新臺幣壹仟元折算壹日。
    事  實
一、何星瑋與顏琬琪原為夫妻關係，業於民國110 年1 月14日經
    法院和解離婚，其間具有家庭暴力防治法第3 條第1 款之家
    庭成員關係。何星瑋於109 年1 月23日19時許，駕駛自用小
    客車搭載顏琬琪出遊，行經國道高速公路斗六與虎尾路段之
    際，2 人因細故發生口角爭執，進而為搶取顏琬琪之手機而
    互相拉扯，何星瑋、顏琬琪均可預見於此過程中，可能因肢
    體接觸及力道控制不當而造成對方受傷，竟仍基於縱然發生
    亦不違背其本意之傷害之不確定故意，互相出手拉扯、揮擋
    ，致顏琬琪受有右臉頰腫脹之傷害，何星瑋則受有頸部挫傷
    之傷害。嗣何星瑋與顏琬琪在未為有偵查犯罪職權之公務員
    知悉前，一同前往雲林縣警察局虎尾分局虎尾派出所向警員
    自承其等發生上開肢體衝突之情事，且不逃避接受裁判。
二、案經何星瑋、顏琬琪訴由臺灣橋頭地方檢察署檢察官偵查起
    訴。
    理  由
壹、程序部分
    按被告以外之人於審判外之言詞或書面陳述，除法律有規定
    者外，不得作為證據；被告以外之人於審判外之陳述，雖不
    符前4 條之規定，而經當事人於審判程序同意作為證據，法
    院審酌該言詞陳述或書面陳述作成時之情況，認為適當者，
    亦得為證據，刑事訴訟法第159 條第1 項、第159 條之5 第
    1 項分別定有明文。本判決所引用被告何星瑋、顏琬琪以外
    之人於審判外之陳述，因檢察官及被告2 人於審判程序中均
    表示同意有證據能力（見訴卷第196 頁），本院審酌前開證
    據資料作成時之情況，尚無違法不當及證明力明顯過低之瑕
    疵，亦認為以之作為證據應屬適當，依刑事訴訟法第159 條
    之5 第1 項規定，均有證據能力。
貳、實體部分
一、認定事實所憑之證據及理由
  ㈠前開犯罪事實，業據被告2 人於本院審理中坦承不諱（見訴
    卷第197 至198 頁），核與證人即告訴人何星瑋、顏琬琪於
    警詢、偵查及本院審理中、證人即警員黃永昌於本院審理中
    之證述大致相符（見警卷第3 至13頁，他二卷第53至56頁，
    訴卷第162 至190 頁），並有天主教若瑟醫療財團法人若瑟
    醫院（下稱若瑟醫院）受理家庭暴力事件驗傷診斷書、若瑟
    醫院診斷證明書、顏琬琪之受傷照片、若瑟醫院109 年9 月
    14日若瑟事字第1090003327號函暨何星瑋之就醫病歷、雲林
    縣警察局虎尾分局109 年9 月16日雲警虎偵字第1090012355
    號函暨受理各類案件紀錄表、家庭暴力通報表、雲林縣警察
    局虎尾分局110 年5 月4 日雲警虎婦字第1100006524號函暨
    員警職務報告、若瑟醫院110 年10月12日若瑟事字第110000
    3569號函暨顏琬琪之就醫病歷附卷可稽（見警卷第23頁、第
    35至37頁，偵一卷第31頁、第57至77頁，訴卷第27至29頁、
    第141 至156 頁），足認被告2 人之自白與事實相符，均堪
    予採信。
  ㈡至起訴意旨固認被告2 人係分別基於傷害之直接故意，被告
    何星瑋徒手毆打被告顏琬琪之臉頰，致被告顏琬琪受有右臉
    頰腫脹之傷害，而被告顏琬琪亦徒手掐住被告何星瑋之頸部
    ，致被告何星瑋受有頸部挫傷之傷害等語。惟按行為人對於
    構成犯罪之事實，明知並有意使其發生者，為故意；行為人
    對於構成犯罪之事實，預見其發生而其發生並不違背其本意
    者，以故意論，刑法第13條定有明文。蓋以認識為犯意之基
    礎，不論其為「明知」或「預見」，皆為故意犯主觀上之認
    識，只是認識之程度強弱有別，行為人有此認識，進而有「
    使其發生」或「任其發生」之意，則形成故意，前者為確定
    故意或直接故意，後者為不確定故意、間接故意（最高法院
    92年度台上字第6900號判決意旨參照）。經查：
  ⒈被告何星瑋於警詢及本院審理中供稱：伊跟被告顏琬琪在車
    上發生口角爭執，接著伊跟被告顏琬琪搶取手機，於過程中
    有用手揮擋被告顏琬琪，而被告顏琬琪亦徒手掐伊脖子，但
    沒有讓伊有缺氧情形等語（見警卷第5 至7 頁，訴卷第179
    至190 頁、第197 頁）；且證人顏琬琪於本院審理時陳稱：
    雙方先發生口角爭執，接著被告何星瑋跟伊搶手機，雙方因
    而發生肢體衝突，被告何星瑋為阻止伊，所以右手反手揮打
    到伊的右臉，而伊在拉扯過程中的確會造成被告何星瑋頸部
    挫傷之傷勢等語（見訴卷第172 至178 頁、第198 頁）。是
    依被告2 人所述，其等先發生口角爭執，進而有拉扯之肢體
    接觸行為，且過程中互相出手拉扯、揮擋。
  ⒉而雙方既發生口角爭執，顯然情緒激動，於此情形下為搶取
    手機而互相拉扯、揮擋，衡情難以克制力道，自易造成對方
    受傷，此為一般人生活經驗所能預見，被告2 人均為具備基
    本智識之成年人，對此亦應可預見，且其等分別於本案衝突
    後前往若瑟醫院就醫，經診斷被告顏琬琪受有右臉頰腫脹之
    傷害，被告何星瑋則受有頸部挫傷之傷害，是被告2 人所為
    確實造成對方受傷之結果，可認其等確係基於縱使發生上開
    傷害之結果仍不違背其本意之傷害間接故意而為上揭行為，
    均具有傷害之不確定故意。
  ㈢綜上，本案事證明確，被告2 人上開犯行，均堪以認定，應
    依法論科。
二、論罪科刑
  ㈠按家庭暴力防治法所稱家庭暴力，係指家庭成員間實施身體
    、精神或經濟上之騷擾、控制、脅迫或其他不法侵害之行為
    。所謂家庭暴力罪，則指家庭成員間故意實施家庭暴力行為
    而成立其他法律所規定之犯罪，家庭暴力防治法第2 條第1
    款、第2 款分別定有明文。本案被告2 人於案發時為夫妻關
    係，有個人戶籍資料查詢結果在卷可參（見訴卷第63至66頁
    ），其間具有家庭暴力防治法第3 條第1 款之家庭成員關係
    ，被告2 人互為傷害之行為，即該當於家庭暴力防治法第2
    條第2 款之家庭暴力罪，並構成刑法規定之犯罪，惟家庭暴
    力防治法對於家庭暴力罪並無科處刑罰之規定，是應依刑法
    罪名予以論罪科刑。公訴意旨漏未援引家庭暴力防治法第2
    條第2 款之家庭暴力罪，然上開事實業於起訴書犯罪事實欄
    記載明確，爰予補充。
  ㈡是核被告何星瑋、顏琬琪所為，均係犯刑法第277 條第1 項
    之傷害罪。
  ㈢按被告如在犯罪未發覺之前，向該管公務員告知其犯罪，而
    不逃避接受裁判，即與刑法第62條規定之自首要件相符，不
    以言明自首並願接受裁判為必要。又被告在其犯罪未發覺前
    ，自行向該管公務員申告其犯罪事實，而接受裁判為已足，
    至於嗣後雖有所主張或辯解，乃辯護權之行使，不能據此即
    認其先前之自首失其效力（最高法院96年度台上字第7112號
    、107 年度台上字第2968號判決意旨參照）。查被告2 人於
    發生本案衝突後即開車下交流道，一同前往雲林縣警察局虎
    尾分局虎尾派出所，向警員自承其等發生肢體衝突之情事，
    業據證人即警員黃永昌於本院審理時證述明確（見訴卷第16
    2 至172 頁），並有雲林縣警察局虎尾分局109 年9 月16日
    雲警虎偵字第1090012355號函暨受理各類案件紀錄表、家庭
    暴力通報表在卷可參（見偵一卷第71至77頁），且被告2 人
    均陳稱：當時是因為遭對方動手，所以想要到警局報案，即
    使對方之陳述可能不利於己，亦願意承擔後續之法律效果等
    語（見訴卷第177 頁、第189 至190 頁），堪認被告2 人均
    於有偵查犯罪職權之機關或個人發覺其犯罪前，主動坦承發
    生本案肢體衝突，且不逃避接受裁判，縱使其等未向警員言
    明自首並願接受裁判，事後於警詢、偵查中亦分別有所主張
    或辯解，依上開說明，仍不影響其等自首之效力，均爰依刑
    法第62條前段之規定減輕其刑。
  ㈣爰審酌被告2 人原為夫妻關係，因細故發生口角爭執時，竟
    不思以理性方式解決紛爭，反而互相出手拉扯、揮擋，並於
    過程中造成對方受有前揭傷勢，所為誠屬不該；惟被告2 人
    犯後於本院審理時終能坦承犯行，兼衡其等犯罪之動機、目
    的、手段、所造成之傷勢且雙方迄未達成和解，並考量被告
    何星瑋未曾因犯罪經法院論罪科刑，被告顏琬琪曾因傷害案
    件經法院判處拘役30日之前案紀錄，有臺灣高等法院被告前
    案紀錄表附卷可佐（見訴卷第207 至210 頁），暨被告何星
    瑋到庭自陳大學畢業之智識程度、現擔任麻醉護理師、每月
    收入新臺幣（下同）35,000元、獨自居住、家庭經濟狀況勉
    持等語；被告顏琬琪到庭自陳高職畢業之智識程度、自由業
    、月收入30,000元、與父母、胞弟及兒子同住、家庭經濟狀
    況普通等語（見訴卷第197 至198 頁）之一切情狀，分別量
    處如主文所示之刑，並均諭知如易科罰金之折算標準。
據上論斷，應依刑事訴訟法第299 條第1 項前段，判決如主文。
本案經檢察官郭勁宏提起公訴，檢察官李侃穎、林世勛到庭執行
職務。
中    華    民    國   110    年    11    月    5     日
                  刑事第二庭  審判長法  官  黃右萱
                                    法  官  姚怡菁
                                    法  官  李怡靜
　
以上正本證明與原本無異。
如不服本判決應於收受判決後20日內向本院提出上訴書狀，並應
敘述具體理由。其未敘述上訴理由者，應於上訴期間屆滿後20日
內向本院補提理由書( 均須按他造當事人之人數附繕本) 「切勿
逕送上級法院」。
中    華    民    國   110    年    11    月    5     日
                                    書記官  楊芷心
　
附錄本案論罪科刑法條：
刑法第277條
傷害人之身體或健康者，處五年以下有期徒刑、拘役或五十萬元
以下罰金。
犯前項之罪，因而致人於死者，處無期徒刑或七年以上有期徒刑
；致重傷者，處三年以上十年以下有期徒刑。